【裁判字號】    91,交聲,1589
【裁判日期】    920527
【裁判案由】    違反道路交通管理處罰條例聲明異議
【裁判全文】
臺灣臺北地方法院交通事件裁定                  九十一年度交聲字第一五八九號
    原處分機關  臺北市交通事件裁決所
    異  議  人  甲○○
    即受處分人
右列異議人因違反道路交通管理處罰條例案件，對於臺北市交通事件裁決所北市裁三
字第駕裁二二－ＺＤ0000000號違反道路交通管理事件裁決書聲明異議，本院
裁定如左：
    主    文
異議駁回。
    理    由
一、本件異議意旨略以：異議人即受處分人甲○○於民國九十一年三月八日上午九時
    七分許，駕駛車牌號碼六Ｂ－六九九八號自用小客車，沿國道一號公路由北向南
    方向行駛，行經當時限速每小時一百公里之該路段二三八公里處，為警測得時速
    為一一三公里、超速十三公里，以科學儀器測速相機取得證據資料相片後逕行舉
    發，再經臺北市交通事件裁決所以在高速公路超速行駛裁罰新臺幣六千元，並記
    違規點數一點，但異議人並未接獲原舉發機關即國道公路警察局舉發違反道路交
    通管理事件通知單，是聲明異議，請求撤銷原裁決。
二、按道路交通管理處罰條例於九十一年七月三日修正其中第三十三條第一項關於「
    汽車行駛於高速公路或設站管制之道路，而不遵管制之規定」之處罰規定，並由
    行政院院臺交字第０九一００四０六七六號函定自九十一年九月一日起施行；又
    行政罰在法律之適用上應有刑法第二條第一項「行為後法律有變更者，適用裁判
    時之法律，但裁判前之法律有利於行為人者，適用最有利於行為人之法律」，及
    稅捐稽徵法第四十八條之三「納稅義務人違反本法或稅法之規定，適用裁處時之
    法律，但裁處前之法律有利於納稅義務人者，適用最有利於納稅義務人之法律」
    規定所揭示之「從新從輕」原則之類推適用，此亦為學說、實務之共通見解。而
    修正前道路交通管理處罰條例第三十三條第一項係規定「汽車行駛於高速公路或
    設站管制之道路，而不遵管制之規定者，處汽車駕駛人新臺幣三千元以上六千元
    以下罰鍰」，與修正後第三十三條第一項之規定並無不同、處罰並無輕重之分，
    故本件應適用新法即九十一年七月三日修正後之道路交通管理處罰條例規定裁罰
    ，合先敘明。
三、次按，汽車行駛於高速公路或設站管制之道路，而不遵管制之規定者，處汽車駕
    駛人新臺幣三千元以上六千元以下罰鍰；汽車駕駛人有左列各款所列條款之一者
    ，除依原條款處罰鍰外，並予記點：（一）有第三十三條、第三十八條第一項、
    第四十條第一項、第四十五條、第四十七條第一款至第四款、第四十八條、第四
    十九條或第六十條第一項、第二項第一款至第三款情形之一者，各記違規點數一
    點；違反道路交通管理處罰條例第十二條至第六十八條之行為，由公路主管機關
    處罰；道路交通管理處罰條例所定罰鍰之處罰，行為人接獲違反道路交通管理事
    件通知單後，於十五日內得不經裁決，逕依第九十二條第三項之罰鍰基準規定，
    向指定之處所繳納結案；不服舉發事實者，應於十五日內，向處罰機關陳述意見
    ；其不依通知所定期限前往指定處所聽候裁決，且未依規定期限繳納罰鍰結案或
    向處罰機關陳述意見者，處罰機關得逕行依違反道路交通管理事件統一裁罰基準
    及處理細則（九十一年九月一日前名稱為違反道路交通管理事件統一裁罰標準及
    處理細則）暨違反道路交通管理事件統一裁罰基準表所定標準裁決之，九十一年
    七月三日修正後道路交通管理處罰條例第三十三條第一項、第六十三條第一項第
    一款、第八條第一項第一款、第九條第一項定有明文。又汽車行駛高速公路，應
    依速限標誌指示，高速公路交通管制規則第五條第一項前段亦有明文規定。
四、又送達，除法規另有規定外，由行政機關依職權為之；送達由行政機關自行或交
    由郵政機關送達；由郵政機關送達者，以一般郵遞方式為之，但文書內容對人民
    權利義務有重大影響者，應為掛號；文書由行政機關自行送達者，以承辦人員或
    辦理送達事務人員為送達人，其交郵政機關送達者，以郵務人員為送達人；送達
    ，於應受送達人之住居所、事務所或營業所為之；於應送達處所不獲會晤應受送
    達人時，得將文書付與有辨別事理能力之同居人、受僱人或應送達處所之接收郵
    件人員，行政程序法第六十七條、第六十八條第一項、第三項、第四項後段、第
    七十二條第一項前段、第七十三條第一項規定甚明。
五、經查：
（一）本件異議人即受處分人即受處分人甲○○於九十一年三月八日上午九時七分許
      駕駛車牌號碼六Ｂ－六九九八號自用小客車，沿國道一號公路由北向南方向行
      駛，行經當時限速每小時一百公里之該路段二三八公里處，以每小時一一三公
      里、超速十三公里之速度行駛，經內政部警政署國道公路警察局第四警察隊員
      警以科學儀器測速相機取得證據資料相片後逕行舉發，異議人未於應到案日期
      即九十一年六月十四日前向臺北市交通事件裁決所提出申訴，再經臺北市交通
      事件裁決所於九十一年九月二日依道路交通管理處罰條例第三十三條第一項、
      第六十三條第一項第一款規定，以北市裁三字第駕裁二二－ＺＤ000000
      0號違反道路交通管理事件裁決書裁罰異議人最高罰額新臺幣六千元，並記違
      規點數一點之事實，已經本院職權調閱證據資料採證相片及內政部警政署國道
      公路警察局舉發違反道路交通管理事件通知單通知單審認明確，有內政部警政
      署國道公路警察局第四警察隊公警國四交訴字第０九二０００一八四八號覆函
      暨採證相片、第0000000000號覆函暨公警局交字第ＺＤ00000
      00號舉發違反道路交通管理事件通知單在卷可考，除異議人是否接獲上述違
      反道路交通管理事件通知單外，亦為異議人所不爭執。
（二）異議人雖辯稱並未接獲國道公路警察局舉發違反道路交通管理事件通知單，然
      異議人自八十五年十二月六日起即設籍在臺北市萬華區○○○路○段一八五號
      四樓之二，此經本院職權查證屬實，有臺北市萬華區第一戶政事務所簡覆表暨
      戶籍謄本可按，而本件臺北市交通事件裁決所北市裁三字第駕裁二二－ＺＤ0
      000000號違反道路交通管理事件裁決書亦送達至上開住址，經異議人於
      二十日內聲明異議，此觀裁決書掛號郵件收件回執自明，是異議人確居住在上
      開戶籍地址，應堪認定；而前述內政部警政署國道公路警察局公警局交字第Ｚ
      Ｄ0000000號舉發違反道路交通管理事件通知單業於九十一年五月十六
      日由原舉發機關交大埤鄉大埤郵局以第一一三九一一號掛號郵件送達至異議人
      位在臺北市萬華區○○○路○段一八五號四樓之二之住所，因不獲會晤應受送
      達人即異議人，乃將該舉發通知單付與送達處所之接收郵件人員「貴仁大廈管
      理委員會」管理員，有傳真查詢國內各類掛號郵件查單及掛號函件收據影本在
      卷可考，揆諸前揭法條，該舉發通知單業於九十一年五月十六日合法送達受處
      分人即異議人，異議人辯稱未接獲舉發通知單云云，委無可採。
六、綜上所述，異議人確有如舉發違反道路交通管理事件通知單所載之在高速公路超
    速行駛之違規事實，經警依科學儀器取得證據資料相片逕行舉發後，該舉發違反
    道路交通管理事件通知單已合法送達異議人，異議人仍未於舉發通知單所載應到
    案日期即九十一年六月十四日前向原處分機關臺北市交通事件裁決所提出異議，
    本件原處分機關以異議人違反道路交通管理處罰條例第三十三條第一項、第六十
    三條第一項第一款、違反道路交通管理事件統一裁罰標準及處理細則暨違反道路
    交通管理事件統一裁罰標準表之規定，裁罰異議人最高罰鍰新臺幣六千元，並記
    違規點數一點，其認事用法均無不當，裁罰額度亦甚妥適，異議人之聲明異議，
    尚非有據，應予駁回。
七、據上論結，應依道路交通案件處理辦法第二十條，裁定如主文。
中      華      民      國    九十二    年      五      月    二十七    日
                            臺灣臺北地方法院交通法庭
                                    法  官  洪  文  慧
右正本證明與原本無異。
如不服本裁定，應於裁定送達後五日內向本院提出抗告狀。
                                    書記官  江  虹  儀
中      華      民      國    九十二    年     五      月     二十八    日


司法院資訊處製作；財團法人民間司法改革基金會備份。
